【裁判字號】    98,消債更,68
【裁判日期】    980421
【裁判案由】    更生
【裁判全文】
臺灣桃園地方法院民事裁定           98年度消債更字第68號
聲 請 人即
債  務  人  甲○○
上列當事人聲請消費者債務清理事件聲請更生，本院裁定如下：
    主  文
更生之聲請駁回。
聲請程序費用由聲請人負擔。
    理  由
一、按債務人不能清償債務或有不能清償之虞者，得依本條例所
    定更生或清算程序，清算清理其債務，消費者債務清理條例
    第3 條定有明文。又聲請更生或清算不合程式或不備其他要
    件者，法院應以裁定駁回之，但其情形可以補正者，法院應
    定期間先命補正，復為同條例第8條所明定。
二、本件債務人聲請之意旨略以：其有不能清償債務之虞，於民
    國95年11月間以書面向最大債權金融機構遠東銀行請求共同
    協商債務清償方案，協商成立之每月還款金額為新臺幣（下
    同）26,000元，而當時聲請人每月之收入約為35,000元，現
    因經濟不景氣致收入減少，目前之工作每月收入僅有24,850
    元，實無力繳納。聲請人並再次向債權人聲請協商以降低還
    款金額，仍無法達成協議，有不能清償債務之情事，且其無
    擔保或無優先權之債務總額未逾1,200 萬元，復未經法院裁
    定開始清算程序或宣告破產，爰依法聲請更生云云。
三、經查，聲請人主張其目前平均月收入約為24,850元，並提出
    其服務機關即大定番服飾店出具之薪資證明書1 紙為證，其
    具有相當之工作能力及收入，堪可認定。聲請人稱其每月平
    均需支出膳食費6,000 元、清潔用品、保養化妝品等日常用
    品費用4,000 元、水電瓦斯費用2,400 元部分，本院審酌聲
    請人之生活狀況、債務負擔情形，此部分之費用，本院認為
    尚嫌過高。又聲請人稱其每月需支出醫療費用4,000 元，用
    以矯正牙齒，其雖提出陳學偉牙醫診所診斷證明書，惟該診
    所係提供矯正療程之診所，其診斷內容是否公正，已有疑義
    ，且該診斷內容並未提及聲請人之情形，非即時治療不可，
    故於債務清償已有困難時，此部分之費用，尚非必要，應予
    排除。按消費者債務清理條例雖期望使不幸陷入經濟困境之
    人得以清理債務，重建生活，然並無意使每一債務人仍維持
    其原有生活程度或超出其自身經濟能力之高消費生活，而係
    在保障債務人最低生活水準之前提下，使債務人盡力清償以
    得更生之機會，且債務人於負擔債務時，亦應能預見其為償
    還債務，於履行期間必須經歷較不寬裕的經濟生活，是債務
    人自應調整其心態及生活需求，其生活費用之支出自不應由
    債務人任意主張。又最低生活水準因地因人而異，固無一定
    之標準，然行政院主計處公告之97年度臺灣省平均每人每月
    之最低生活費9,829 元，雖非得一體適用，然究非不能作為
    認定債務人每月必要生活支出之標準，債務人應力求樽節開
    銷用以償債，始符誠信，本院認應以9,829 元計算聲請人每
    月必要支出費用，始屬適宜。
四、按更生、清算之聲請，係責任財產制度下最後之手段，須以
    債務人實質上已不能清償者為限，此乃消費者債務清理條例
    第3條所明定。本件如依聲請人之月收入，扣除生活支出9,8
    29元及租屋費用6,000 元，每月尚餘9,021 元，而各債權銀
    行於本院審理中提出之清償方案，係以180 期0 利率按月繳
    納之方式還款，每月僅還款約8,000 元（見本院卷98年3 月
    5 日訊問筆錄）。審酌聲請人之年齡及工作能力，債權人所
    提出之聲請人還款方案係以零利率分期清償方式，每期還款
    金額顯屬聲請人能力所及，聲請人未接受此足以負擔之還款
    方案，卻仍堅持要進行更生程序（見本院卷98年3 月5 日訊
    問筆錄），足認聲請人係欲藉由更生程序規避其所欠債務，
    與更生之立法意旨有悖。本院參酌債務數額及聲請人年齡、
    工作能力及收入等情，尚無「不能清償債務或不能清償之虞
    」，其更生之聲請即不符消費者債務清理條例第3 條所定要
    件，且上開欠缺又屬無從補正，自不准許其藉由更生程序以
    規避其所欠之債務，其更生之聲請自應駁回。
五、依消費者債務清理條例第8 條、第15條，民事訴訟法第95條
    、第78條，裁定如主文。
中    華    民    國    98    年    4     月    21    日
                  民事第一庭    法  官  陳婉玉
以上正本係照原本作成
如對本裁定抗告，須於裁定送達後10日內向本院提出抗告狀，並
繳納裁判費用一千元。
中    華    民    國    98    年    4     月    21    日
                                書記官  利冠蔚


司法院資訊處製作；財團法人民間司法改革基金會備份。
